臺灣橋頭地方法院刑事判決　　　　　　110年度原簡上字第1號
上　訴　人
即　被　告　柯文武


選任辯護人　莊進祥法扶律師
上列上訴人因妨害秘密案件，不服本院橋頭簡易庭中華民國109 
年11月30日109 年度原簡字第30號第一審刑事簡易判決（聲請簡
易判決處刑案號：109 年度偵字第4231號；移送併辦案號：109
年度偵字第9552號），提起上訴，本院管轄之第二審合議庭判決
如下：
    主  文
原判決撤銷。
柯文武犯竊錄非公開活動罪，累犯，處拘役肆拾日，如易科罰金
，以新臺幣壹仟元折算壹日。
扣案之華為牌行動電話壹支（含記憶卡壹張）沒收。
    犯罪事實
一、柯文武於民國109 年1 月間在義大醫療財團法人義大癌治療
    醫院【址設高雄市○○區○○路00號（聲請簡易判決處刑書
    誤載為義大路1 號），下稱義大癌治療醫院】住院，並認識
    同在該院住院之代號AV000-H000000 號成年女子（真實姓名
    年籍均詳卷，下稱A 女）。詎柯文武在義大癌治療醫院住院
    期間，於109 年1 月30日4 時46分前之某時許，進入A 女所
    居住之該醫院大樓7C12C 病房（聲請簡易判決處刑書誤載為
    80 2室，又此部分涉犯侵入有人居住之建築物罪嫌部分，A
    女未於告訴期間內提起告訴，詳後述），趁A 女在上開病房
    熟睡之際，於同日4 時46分及47分許，基於無故竊錄他人非
    公開活動之單一犯意，持其所有具照相功能之扣案華為牌行
    動電話1 支（含記憶卡1 張），接續以照相之方式無故竊錄
    A 女睡姿之非公開活動2 次。嗣經A 女報警處理，始悉上情
    。
二、案經 A 女訴由高雄市政府警察局岡山分局報告臺灣橋頭地
    方檢察署檢察官聲請簡易判決處刑及移送併辦。
    理  由
壹、有罪部分
一、按被告以外之人於審判外之陳述，雖不符刑事訴訟法第 159
    條之1 至之4 等4 條之規定，而經當事人於審判程序同意作
    為證據，法院審酌該言詞陳述或書面陳述作成時之情況，認
    為適當者，亦得為證據；當事人、代理人或辯護人於法院調
    查證據時，知有刑事訴訟法第159 條第1 項不得為證據之情
    形，而未於言詞辯論終結前聲明異議者，視為有前項之同意
    ，同法第159 條之5 定有明文。立法意旨在於傳聞證據未經
    當事人之反對詰問予以核實，原則上先予排除；惟若當事人
    已放棄反對詰問權，於審判程序中表明同意該等傳聞證據可
    作為證據；或於言詞辯論終結前未聲明異議，基於尊重當事
    人對傳聞證據之處分權，及證據資料愈豐富，愈有助於真實
    發見之理念，且強化言詞辯論主義，使訴訟程序得以順暢進
    行，上開傳聞證據亦均具有證據能力。本判決所引用具傳聞
    性質之證據資料（詳後引證據，含供述證據、非供述證據及
    其他具有傳聞性質之證據），業經本院於準備程序及審判程
    序予以提示、告以要旨，且檢察官、被告柯文武及其辯護人
    均同意有證據能力（詳原簡上卷第66、144 頁）。本院審酌
    各該傳聞證據作成時之情況，認均與本件待證事實具有關聯
    性，查無證據足以證明言詞陳述之傳聞證據部分，陳述人有
    受外在干擾、不法取供或違反其自由意志而陳述之情形；書
    面陳述之傳聞證據部分，以及其餘非供述證據，亦均無遭變
    造或偽造之情事，且均為證明犯罪事實存否所必要，認為以
    之作為證據應屬適當，揆諸上開規定，自均具證據能力。
二、認定犯罪事實所憑之證據及理由
    上揭犯罪事實，業經被告於本院準備程序及審判程序均坦承
    不諱（詳原簡上卷第65、143 、161 頁），並經證人即告訴
    人於警詢、偵訊時證陳明確（詳警卷第7-9 頁；偵一卷第23
    -24 頁；他卷第5-6 頁），且有上開扣案行動電話內由被告
    所竊錄之A 女睡姿照片（詳警卷第19頁）、自願受搜索同意
    書、高雄市政府警察局岡山分局扣押筆錄及扣押物品目錄表
    、扣押物品清單（以上詳警卷第21-27 頁；偵一卷第15頁）
    、高雄市政府警察局岡山分局109 年5 月11日高市警岡分偵
    字第10971175500號函及所附職務報告1 紙（詳原簡卷第27
    -29 頁）附卷可稽，並有上開扣案行動電話可佐，足認被告
    之任意性自白與事實相符，洵堪採信。本案事證明確，被告
    上開犯行，堪以認定，應予依法論科。
三、論罪科刑及上訴論斷    
  ㈠本件移送併辦意旨書（109 年度偵字第9552號）所載犯罪事
    實，其中關於被告無故竊錄他人非公開活動犯行部分，與本
    件檢察官聲請簡易判決處刑所載犯行係完全相同之事實，本
    院自應併予審究，合先敘明。
  ㈡按刑法第 315 條之 1 所稱「非公開之活動」，係指活動者
    主觀上具有隱密進行其活動而不欲公開之期待或意願（即主
    觀之隱密性期待），且在客觀上已利用相當環境或採取適當
    設備，足資確保其活動之隱密性者（即客觀之隱密性環境）
    而言（例如在私人住宅、公共廁所、租用之「KTV 」包廂、
    旅館房間或露營之帳篷內，進行不欲公開之更衣、如廁、歌
    唱、談判或睡眠等活動均屬之）（最高法院100 年度臺上字
    第4780號判決可資參照）。查被告本件以上開扣案行動電話
    所拍攝之告訴人熟睡影像，係告訴人於其所居住之醫院病房
    內所為之私下活動，不僅客觀上係於病房此一私密空間內所
    為，衡情一般人主觀上亦不願將睡姿對外公開，自屬告訴人
    之非公開活動無疑。是被告所為自屬無故利用行動電話以照
    相方式竊錄他人非公開活動。
  ㈢核被告所為，係犯刑法第315 條之1 第2 款之竊錄非公開活
    動罪。被告如犯罪事實欄所示2 度對告訴人之非公開活動加
    以照相竊錄之行為，係於密切接近之時間，於同一地點所為
    ，並侵害同一告訴人之法益，各行為之獨立性極為薄弱，依
    一般社會健全觀念，難以強行分開，應視為數個舉動之接續
    行為而論以一罪。
  ㈣按司法院釋字第 775 號就刑法第 47 條第 1 項關於累犯規
    定為解釋後，就累犯成立是否加重最低本刑，必須兼顧行為
    人對刑罰反應力是否薄弱及有無特別惡性等情，以避免行為
    人所受之刑罰超過其所應負擔罪責之個案，其人身自由因此
    遭受「罪刑不相當」之過苛侵害。是判斷行為人是否對刑罰
    反應力薄弱，自應審酌犯罪行為人之前、後案之犯罪類型、
    行為態樣是否相同或類似；前案執行完畢與後案發生之時間
    相距長短；前案是故意或過失所犯；前案執行是入監執行完
    畢，抑或易科罰金或易服社會勞動而視為執行完畢等具體個
    案各種因素；至其有無特別惡性，則應視前、後案對於他人
    生命、身體、財產等法益侵害情形如何，暨兼衡後案犯罪之
    動機、目的、計畫、犯罪行為人之年齡、性格、生長環境、
    學識、經歷、反省態度等情綜合判斷。又累犯之加重，係因
    犯罪行為人之刑罰反應力薄弱，需再延長其矯正期間，以助
    其重返社會，並兼顧社會防衛之效果，與前後所犯各罪類型
    、罪名是否相同或罪質是否相當，無必然之關連（最高法院
    109 年度臺上字第 5044 號判決意旨參照）。查被告前因不
    能安全駕駛動力交通工具之公共危險案件，經臺灣南投地方
    法院以103 年度原埔交簡字第60號判決處有期徒刑3 月確定
    ，於104 年3 月3 日易科罰金執行完畢（下稱第1 案）；復
    又因不能安全駕駛動力交通工具之公共危險案件，經本院以
    106 年度原交簡字第65號判決處有期徒刑4 月（併科罰金新
    臺幣2 萬元）確定，有期徒刑部分於107 年7 月5 日執行完
    畢出監乙情（下稱第2 案），有臺灣高等法院被告前案紀錄
    表可查。其於上開有期徒刑執行完畢後，5 年內故意再犯本
    件有期徒刑以上之罪，為累犯；再考量被告前已係2 度因故
    意犯罪而受刑之執行，卻仍未能因此而知所警惕，且在前開
    第2 案已入監執行有期徒刑，在徒刑執行完畢出監後僅約1
    年半，又再故意為本案犯行，足認其有特別惡性及對刑罰反
    應力薄弱，即使考量本案與其構成累犯之前案罪質並不相同
    ，亦無司法院大法官釋字第775 號解釋所示，於本案應量處
    最低法定刑、又無法適用刑法第59條在內減輕規定，而有罪
    刑不相當之情形（最高法院108 年度臺上字第338 號判決意
    旨參照），自仍應依刑法第47條第1 項規定加重其刑。
  ㈤原審以被告上開犯行罪證明確，予以論罪科刑，而判處被告
    拘役40日，如易科罰金，以新臺幣（下同）1,000 元折算1
    日，固非無見。惟查：
  1.原審認被告所為除係犯刑法第315 條之1 第2 款之竊錄非公
    開活動罪，另犯刑法第306 條第1 項之侵入住宅罪，並認上
    開2 罪係想像競合犯，而依刑法第55條規定，從一重論以竊
    錄非公開活動罪。然查被告涉犯之侵入有人居住之建築物罪
    嫌部分（移送併辦意旨書及原審判決均誤載為侵入住宅罪）
    ，固經檢察官移送併辦，但此部犯嫌未經告訴人於告訴期間
    內提出合法告訴（詳後述），與檢察官聲請簡易判決處刑所
    載之竊錄非公開活動犯行，即不具備一罪關係，顯非同一案
    件，本院自無從併予審理，原審就此部分併予審究且加以論
    罪，其適用法律應有違誤。
  2.原審雖以被告所犯本案與其構成累犯之前案犯罪行為態樣及
    不法內涵迥異，並以被告構成累犯之前案犯罪時間距本件已
    有相當時日，而未依刑法第47條第1 項規定加重其刑。然從
    被告上開前案已係2 度故意犯罪，以及其第2 案有期徒刑入
    監執行完畢距本案犯罪時間僅約1 年半，已足認其有特別惡
    性及對刑罰反應力薄弱，不因其前案罪質與本案不同而有別
    ，此業如前述，是原審認被告不應依上開規定加重其刑，其
    適用法律亦難認妥適。
  3.又原審針對扣案行動電話之沒收，其主文雖係記載「OPPO廠
    牌行動電話1 支」，然本件扣案行動電話廠牌係華為牌，並
    含記憶卡1 張，此經本院當庭勘驗該扣案行動電話確認屬實
    ，有勘驗筆錄在卷可佐（詳原簡上卷第161 頁）。是原審就
    沒收部分之諭知，對扣案行動電話之廠牌記載有誤，復未連
    同所含記憶卡1 張一併諭知沒收，均有違誤。
  4.綜上，被告上訴理由指摘原審判決量刑過重等節，固未必有
    據，然原審判決既有上開適用法律及沒收諭知之違誤，此縱
    非被告執以上訴之理由，本院合議庭仍無從維持原審判決，
    而應將原判決予以撤銷改判。
  ㈥爰審酌被告為滿足個人慾望，無視他人於日常生活中合理可
    期待之隱私維護，竟無故拍攝告訴人於病房內熟睡之非公開
    活動，侵害告訴人之隱私權；另酌以被告除上開構成累犯之
    前案紀錄不予重複評價外，尚曾於98年間因不能安全駕駛動
    力交通工具案件經法院判處罪刑之前案紀錄；復考量其犯後
    終能坦承犯行之犯後態度，以及其因和解金額無法與告訴人
    達成共識，因此未能達成民事和解等情形（詳原簡上卷第68
    頁），兼衡被告之犯罪動機、目的，以及其係以手機照相方
    式竊錄告訴人睡姿之犯罪情節，暨其於審判程序自陳高中肄
    業之智識程度，目前無業，已離婚並有1 名子女，現獨居並
    仰賴社會福利機構供給生活開銷等一切情狀（詳原簡上卷第
    162 頁），量處如主文第2 項所示之刑，並諭知如易科罰金
    之折算標準。
  ㈦至於辯護人雖曾請求對被告為緩刑宣告云云（詳原簡上卷第
    163 頁）。惟按刑法第74條所規定得宣告緩刑者，以未曾受
    有期徒刑以上刑之宣告，或前受有期徒刑以上刑之宣告，執
    行完畢或赦免後，5 年以內未曾受有期徒刑以上刑之宣告為
    要件。查被告於本判決5 年內有上開第2 案之因故意犯罪受
    有期徒刑宣告之前案紀錄，揆諸前揭說明，本件自不符緩刑
    之條件而不得宣告緩刑，附此敘明。
四、沒收
    按供犯罪所用、犯罪預備之物或犯罪所生之物，屬於犯罪行
    為人者，得沒收之；但有特別規定者，依其規定，刑法第38
    條第2 項定有明文。另按刑法第315 條之1 、第315 條之2
    竊錄內容之附著物及物品，不問屬於犯人與否，沒收之，刑
    法第315 條之3 則有明文，此乃刑法針對此類妨害秘密罪之
    沒收所為之特別規定，依刑法第38條第2 項但書規定，應優
    先適用。查扣案之華為牌行動電話1 支（含記憶卡1 張），
    為被告所有，供其拍照竊錄本件告訴人之非公開活動，且儲
    存有被告本案竊錄得之照片等情，此經被告於準備程序供承
    明確（詳原簡上卷第65、161 頁），並有該行動電話內由被
    告所竊錄之告訴人睡姿照片可佐（詳警卷第19頁），足認該
    行動電話及所含記憶卡，係被告本件竊錄內容之附著物，不
    問屬於犯人與否，均應依刑法第315 條之3 規定沒收之。又
    該扣案行動電話1 支及所含記憶卡既經宣告沒收，則被告所
    竊錄告訴人非公開活動內容之電磁紀錄檔案，亦為上開沒收
    效力所及，自無再為沒收之實益與必要，併此敘明。
貳、退併辦部分（ 109 年度偵字第 9552 號併辦意旨書所載被
    告涉犯侵入住宅罪嫌部分）
一、移送併辦意旨略以：
    被告如犯罪事實欄所示無故竊錄告訴人睡姿前，係先於109
    年1月30日4時46分前之某時許，未經居住於上開醫院新癌症
    大樓802 室病房內之告訴人同意，而進入告訴人所居住之前
    開病房，因認被告此部分另涉犯刑法第306 條第1 項之侵入
    住宅罪嫌（應為侵入有人居住建築物罪嫌，移送併辦意旨書
    應有誤載）等語。
二、按案件起訴後，檢察官以公函就其他部分之事實函請法院併
    案審理。此項公函之性質僅在促使法院注意而已，非屬訴訟
    上之請求。故檢察官以公函移請法院併案審理部分，必須與
    已起訴部分均成立犯罪，且二部分之間具有實質上一罪或裁
    判上一罪關係，法院始得一併加以審判。次按告訴乃論之罪
    ，其告訴應自得為告訴之人知悉犯人之時起，於六個月內為
    之；告訴或請求乃論之罪，未經告訴、請求或其告訴、請求
    經撤回或已逾告訴期間者，法院應諭知不受理判決，刑事訴
    訟法第 237 條第 1 項及第 303 條第 3 款分別定有明文。
    又告訴乃論之罪，固不以告訴人明示其所告訴者為何項罪名
    或言明「告訴」為必要，祇須表示訴究之意思為已足，然仍
    需依其所陳述之事實，客觀上已可認其有訴追之意思，方屬
    合法之告訴。
三、檢察官將上開犯嫌移送本院併辦，係以此部犯嫌與本院上開
    論罪科刑之竊錄非公開活動犯行，有想像競合犯之裁判上一
    罪關係，為其論據。惟被告此部涉犯之刑法第306 條第1 項
    之侵入有人居住建築物罪，依同法第308 條規定，須告訴乃
    論，而針對被告此部犯嫌是否業據告訴人合法提出告訴，本
    院審酌如下：
  ㈠警詢階段
    查告訴人於警詢中僅陳稱：「（員警問：對於被告拍攝你睡
    覺的照片，存放於被告手機相簿內，對於此行為，你是否要
    提出妨害秘密告訴？）我要對被告提出妨害秘密告訴」等語
    （詳警卷第9 頁），而僅對被告無故竊錄其睡姿部分提出告
    訴，未針對被告無故侵入其所居住病房之部分表達訴追之意
    ；且除此之外，被告於警詢中未再對員警表示欲就被告無故
    侵入住居部分提出告訴，此亦有高雄市政府警察局岡山分局
    110 年5 月10日高市警岡分偵字第11071500900 號函及所附
    員警職務報告在卷可佐( 詳原簡上卷第93-95 頁) 。則告訴
    人於警詢中未曾對被告涉犯之侵入有人居住建築物罪嫌提起
    告訴乙情，應堪認定。
  ㈡109年4月24日檢察官偵訊時
  1.查告訴人於 109 年 4 月 24 日檢察官偵訊時，其與檢察官
    對答之內容重點如下（以下參原簡上卷第 148-149 頁之勘
    驗筆錄）：
  ⑴檢察官訊問：「他（即被告）有沒有經過你（即告訴人）同
    意，在109 年1 月30日4 時46分前之某時許，進入你位於上
    開病房內，於同日4 時46、47分，持具照相功能行動電話以
    照相方式無故竊錄你睡姿，就睡覺的姿勢齁，之非公開活動
    兩次？他就照了兩次啦齁？所以她沒有經過你同意嘛齁對不
    對」等語，告訴人答稱：「沒有，沒有經過我同意，完全在
    睡夢中，睡覺中」、「所以他是趁我完全無意識，我睡著，
    不知道行動下，是那天早上，他跑到我們病房」、「他是用
    錄影」等語。
  ⑵嗣檢察官再訊問：「被告有沒有在109 年1 月30日1 點30分
    啦齁，一樣同一天喔，1 時30分在上址，就是義大癌症醫院
    這邊齁，趁你身體不適，然後扶你回病房時，以手隔，隔衣
    服觸摸你的腰部？」、「就有關被告涉犯性騷擾防治法部分
    ，你有沒有向高雄市政府主管機關提出申訴？」、「是政府
    主管機關，好那你本件還要對她提出告訴嗎？」等語後，告
    訴人答稱：「還要（提出告訴），因為他是意圖、蓄意的」
    等語。
  2.從上開告訴人之偵訊內容及對話脈絡，可看出上揭第一段對
    話，檢察官訊問之重點並非被告是否未經告訴人同意進入病
    房而侵害告訴人之居住安寧，而係著重於被告是否無故竊錄
    告訴人之睡姿，而告訴人之答覆亦僅係強調被告係趁其睡夢
    中以手機竊錄其睡姿，足見告訴人在此段對話中訴究之客體
    ，應係針對被告無故竊錄其非公開活動而侵犯其隱私部分，
    而非針對其居住病房之安寧遭侵害乙節提出訴追。又在上開
    第二段對話中，檢察官訊問之重點則在於被告另案涉嫌對告
    訴人性騷擾之事（此部分業經檢察官以109 年度偵字第4231
    號為不起訴處分），告訴人亦係就被告涉嫌對其性騷擾乙節
    表達訴追之意。準此，在109 年4 月24日偵訊中，亦未見告
    訴人曾就被告所涉侵入有人居住建築物罪嫌向檢察官提出告
    訴。
  ㈢109 年7 月21日原審法官訊問時及同日檢察事務官詢問時：
  1.檢察官針對被告竊錄非公開活動犯行向本院聲請簡易判決處
    刑後，告訴人於原審法官109 年7 月21日訊問中，經原審法
    官詢問除妨害秘密部分以外，是否亦對侵入住居部分提出告
    訴時，固表達肯定之意（詳原簡卷第49-50 頁）。惟按告訴
    乃論之罪，被害人未向檢察官或司法警察官告訴，在法院審
    理中，縱可補為告訴，仍應向檢察官或司法警察官為之，然
    後再由檢察官或司法警察官將該告訴狀或言詞告訴之筆錄補
    送法院，始得謂為合法告訴；如果被害人不向檢察官或司法
    警察官提出告訴，而逕向法院表示告訴，即非合法告訴( 最
    高法院73年度臺上字第4314號判決意旨參照) 。依上開說明
    ，告訴人縱對原審法官表示欲就被告涉犯之侵入住居部分提
    出告訴，亦不生合法告訴之效力，其仍需再向檢察官或司法
    警察提起告訴，始屬合法告訴。
  2.而後告訴人於同日雖立刻至臺灣橋頭地方檢察署對被告提告
    ，惟其仍僅對負責詢問之檢察事務官稱：「告那個妨害秘密
    」、「1 月30日晚上我睡著了在病房，他（即被告）跑到我
    病房那邊，跟我，用他的手機，用他自己的手機給我錄影拍
    照」、「他就是侵犯我的隱私」等語，經本院當庭勘驗該次
    偵訊錄影畫面屬實，有勘驗筆錄在卷可參（詳原簡上卷第
    150-151 頁），亦即其此次訴追之重點仍僅在於被告無故竊
    錄其睡姿之妨害秘密犯行，而依舊未對被告涉嫌侵入住居部
    分表示訴究。
  ㈣準此，告訴人不僅在警詢中未對被告之侵入住居犯嫌提出告
    訴，嗣後在檢察官訊問或檢察事務官詢問時，從其應答之內
    容亦可看出其仍僅就被告妨害秘密犯行提出告訴；佐以告訴
    人在109 年8 月11日檢察官偵訊時（此際檢察官已對被告竊
    錄非公開活動之犯行聲請簡易判決處刑），亦陳稱其在該次
    偵訊前，均尚未對被告無故侵入其病房之侵入住居部分提出
    告訴等語明確（詳他卷第31頁）。是告訴人在109 年8 月11
    日前，皆未曾對被告涉犯之侵入有人居住建築物罪嫌表達訴
    追之意等情，應堪予認定。至於告訴人於109 年8 月11日檢
    察官偵訊時，雖終於對檢察官表示其欲對被告侵入其病房之
    侵入住居行徑提告（詳他卷第31頁）；然告訴人係於本件案
    發後之當天上午，即經被告告知而知悉被告無故侵入其病房
    之事，此亦經證人即告訴人於偵訊時證陳明確（詳偵一卷第
    24頁），則其上開提出告訴之時間（即109 年8 月11日），
    距其本案知悉犯人之時間（即案發當日之109 年1 月30日）
    ，已逾6 月，顯已罹於告訴期間，而難認係合法告訴。
四、綜上，本件檢察官上開移送併辦被告關於涉犯之侵入有人居
    住建築物罪嫌部分，在告訴期間內，未經告訴人提出告訴，
    告訴人提出告訴時亦已罹於告訴期間，依刑事訴訟法第303
    條第3 款規定，原本應為不受理之諭知，則此部分與檢察官
    聲請簡易判決處刑並經本院有罪判決之竊錄非公開活動犯行
    ，即不具備一罪關係，顯非同一案件，本院自無從併予審理
    ，應就此部分退回由檢察官另為妥適之處理。
據上論斷，應依刑事訴訟法第455 條之1 第1 項、第3 項、第36
9 條第1 項前段、第364 條、第299 條第1 項前段，刑法第315
條之1 第2 款、第47條第1 項、第41條第1 項前段、第315 條之
3 ，刑法施行法第1 條之1 第1 項，判決如主文。
本案經檢察官曾財和聲請簡易判決處刑及移送併辦，檢察官梁詠
鈞到庭執行職務。
中    華    民    國  110     年    10    月    8    日
                  刑事第三庭    審判長法  官  張瑋珍
                                      法  官  羅婉怡
                                      法  官  彭志崴
以上正本證明與原本無異。
不得上訴。
中    華    民    國   110    年    10    月    8     日
                                      書記官  黃淑菁
附錄本判決論罪科刑法條全文：
中華民國刑法第315條之1
有下列行為之一者，處3 年以下有期徒刑、拘役或30萬元以下罰
金：
一、無故利用工具或設備窺視、竊聽他人非公開之活動、言論、
    談話或身體隱私部位者。
二、無故以錄音、照相、錄影或電磁紀錄竊錄他人非公開之活動
    、言論、談話或身體隱私部位者。